臺灣基隆地方法院刑事裁定
111年度單禁沒字第238號
聲  請  人  臺灣基隆地方檢察署檢察官
被      告  簡文成



上列聲請人因違反毒品危害防制條例案件，聲請單獨宣告沒收（
111年度聲沒字第234號、111年度毒偵緝字第468號、111年度毒
偵字第1296號），本院裁定如下：
    主  文
扣案之第一級毒品海洛因壹包（驗餘淨重零點零玖參公克）併同
難以完全析離之包裝袋壹只，沒收銷燬之。
其餘聲請駁回。
    理  由
一、聲請意旨略以：被告簡文成前因違反毒品危害防制條例案件
    ，業經臺灣基隆地方檢察署檢察官以111年度毒偵緝字第468
    號、111年度毒偵字第1296號為不起訴處分確定。而警方於
    民國110年8月10下午6時5分許執行搜索扣得之海洛因1包（
    驗餘淨重0.093公克），及警方於111年8月8日下午1時40分
    許扣得之海洛因2包（驗餘淨重合計0.143公克），均係違禁
    物，爰依刑法第40條第2項、毒品危害防制條例第18條第1項
    前段之規定，聲請宣告沒收銷燬等語。
二、按違禁物或專科沒收之物得單獨宣告沒收，刑法第40條第2
    項定有明文。又查獲之第一、二級毒品，不問屬於犯罪行為
    人與否，均沒收銷燬之，毒品危害防制條例第18條第1項前
    段亦有明定。另依毒品危害防制條例第2條第2項第1款規定
    海洛因屬第一級毒品，依同條例第4條第1項、第8條第1項、
    第11條第1項、第10條第1項之規定，不得製造、運輸、販賣
    、轉讓、持有、施用，是海洛因屬違禁物無疑，自得單獨宣
    告沒收。
三、經查：被告簡文成基於施用第一級毒品海洛因、第二級毒品
    甲基安非他命之犯意，於110年8月10日下午4時許，在基隆
    市○○區○○路00巷00弄00號居處，先將甲基安非他命置於玻璃
    球內，點火燒烤吸食煙霧之方式，施用甲基安非他命1次後
    ，再以將海洛因摻水稀釋後置入針筒，以注射之方式，施用
    海洛因1次，嗣於110年8月10下午6時5分許為警執行搜索時
    ，扣得海洛因1包（驗餘淨重0.093公克），該案嗣經本院以
    111年度毒聲字第69號裁定送觀察、勒戒後，認無繼續施用
    毒品之傾向，於111年9月29日執行完畢釋放出所，並由臺灣
    基隆地方法院檢察署檢察官以111年度毒偵緝字第468號為不
    起訴處分確定等情，有臺灣高等法院被告前案紀錄表、臺灣
    基隆地方法院檢察署檢察官不起訴處分書各1份附卷可稽。
    而被告上開為警扣案之白色粉末1包（淨重0.098公克，取樣
    0.005公克，驗餘淨重0.093公克），係被告上開施用第一毒
    品犯行後所餘，經送台灣尖端先進生技醫藥股份有限公司鑑
    驗後，亦檢出海洛因成分，有該公司毒品原物鑑定實驗室於
    110年9月22日出具之毒品證物鑑定分析報告1份在卷可稽（
    參110年度毒偵字第1407號卷第149頁），足認前揭扣案物係
    屬第一級毒品海洛因，為違禁物無訛，與盛裝前開海洛因而
    難以完全析離之包裝袋1只，自應依法單獨宣告沒收銷燬之
    （蓋無論以何種方式分離包裝袋與其內裝之毒品，包裝袋內
    均會有極微量毒品殘留，故上述包裝袋應整體視為查獲毒品
    ，至鑑驗耗罄部分既已滅失，無庸宣告沒收銷燬）。從而，
    聲請人就警方於110年8月10下午6時5分許執行搜索扣得之海
    洛因1包（驗餘淨重0.093公克）聲請單獨宣告沒收，核無不
    合，應予准許。
四、聲請意旨另認：警方於111年8月8日下午1時40分許扣得之海
    洛因2包（驗餘淨重合計0.143公克），亦應聲請單獨宣告沒
    收銷燬，惟查：
　⒈按新修正之刑法沒收規定，雖已將沒收修正為具獨立性之法
    律效果，其宣告不必然附隨於裁判為之，因事實上或法律上
    原因未能追訴犯罪行為人之犯罪或判決有罪者，亦得單獨宣
    告沒收，惟除違禁物係無主物外，仍須該違禁物與犯罪行為
    人之犯行有某種程度之關連，始得不問屬於犯罪行為人與否
    ，對該犯人於裁判時併宣告沒收之，或對該犯人單獨宣告沒
    收；非謂凡違禁物即得對任何人為沒收之宣告，故倘被告所
    涉持有第一級毒品之行為未經處置，因被告持有第一級毒品
    之行為係屬犯罪行為，檢察官自不能置被告持有第一級毒品
    之行為於不顧，逕向法院聲請單獨宣告沒收。
　⒉經查：被告前因理由欄三、所示之施用毒品案件，經本院裁
    定送觀察、勒戒，已如上述；被告另基於施用第一級毒品海
    洛因、施用第二級毒品甲基安非他命之犯意，於111年8月8
    日下午1時40分許為警採尿時間回溯96小時內之某時，在不
    詳地點，以不詳方式，施用甲基安非他命1次；並於111年8
    月8日上午6時許，在前開居處，以將海洛因摻水稀釋後置入
    針筒，以注射之方式，施用海洛因1次，嗣於111年8月8日下
    午2時7分許，為警在基隆市仁愛區光一路、華三街口盤檢，
    經被告同意搜索後扣得海洛因2包（驗餘淨重合計0.143公克
    ）等物（被告此次施用毒品犯行，因係在前揭觀察、勒戒前
    所為，而為該觀察、勒戒效力所及），嗣被告於111年8月27
    日入監執行前揭觀察、勒戒後，認無繼續施用毒品傾向釋放
    出所，上開二案並由臺灣基隆地方檢察署檢察官以111年度
    毒偵字第1296號、111年度毒偵緝字第468號為不起訴處分確
    定等情，有臺灣高等法院被告前案紀錄表、上開不起訴處分
    書各1份存卷可參。扣案之白色粉末2包（驗餘淨重合計0.14
    3公克），經送請台灣尖端先進生技醫藥股份有限公司鑑驗
    結果，均檢出第一級毒品海洛因成分，有該公司毒品原物鑑
    定實驗室111年9月6日出具之毒品證物鑑定分析報告2份附卷
    可稽（參111年度毒偵字第1296號卷第163頁、第165頁），
    與盛裝前開海洛因之包裝袋2只，應整體視為查獲之毒品，
    核屬違禁物無訛。惟被告於警詢及偵查時均供稱：上開扣案
    之海洛因2包（驗餘淨重合計0.143公克），係於111年8月8
    日下午1時30分許在基隆火車站向綽號「阿兔」之男子購買
    ，伊都還沒有施用過等語（參111年度毒偵字第1296號卷第2
    2-23、102頁），佐以被告所購買毒品之時間，亦於被告該
    次於111年8月8日上午6時許施用第一級毒品之後，堪認定上
    開扣案之海洛因2包並非被告該次施用第一級毒品海洛因後
    所餘，而與被告該次施用毒品犯行無關；故，扣案之海洛因
    恐屬另案所涉持有第一級毒品犯行之證物，於後續之偵查或
    審判中亦有作為證據之可能，而有繼續扣押之必要，尚不得
    遽予單獨宣告沒收，是以，本件聲請人聲請就111年8月8日
    下午1時40分許扣得之海洛因2包（驗餘淨重合計0.143公克
    ）單獨宣告沒收銷燬，容有未洽，自應予駁回。
五、依刑事訴訟法第455條之36第2項、第220條，毒品危害防制
    條例第18條第1項前段，刑法第40條第2項，裁定如主文。
中　　華　　民　　國　　111 　年　　11　　月　　30　　日
                    刑事第五庭法  官  周霙蘭
以上正本證明與原本無異。
對於本件裁定如有不服，應於收受送達後5日內，向本院提出抗
告書狀，敘述抗告之理由，抗告於臺灣高等法院。　　　　　　
中　　華　　民　　國　　111 　年　　11　　月　　30　　日
                              書記官  洪儀君